臺灣高等法院高雄分院刑事判決　　　　95年度上訴字第2107號
上　訴　人
即　被　告　丙○○
　　　　　　　　　　樓之1
　　　　　　　　　　（現另案在臺灣高雄第二監獄執行中）
指定辯護人　本院公設辯護人　甲○○
上列上訴人因違反毒品危害防制條例案件，不服臺灣高雄地方法
院95年度訴字第351號中華民國95年9月29日第一審判決（起訴案
號：臺灣高雄地方法院檢察署94年度偵字第14097號），提起上
訴，本院判決如下：
    主  文
原判決撤銷。
丙○○無罪。
    理  由
一、公訴意旨略以：丙○○明知海洛因係毒品危害防制條例所列
    管之第一級毒品，未經許可不得擅自販賣、意圖販賣而持有
    、轉讓或持有。竟意圖營利，於不詳時、地，向真實姓名年
    籍不詳綽號「志仔」、「順仔」之成年男子，販入數量不詳
    之海洛因，於民國94年4 月間，在不詳處所，連續多次販售
    數量不詳之海洛因予姓名年籍不詳，手機門號為0000000000
    號之使用人；並於94年6 月17日10時30分許，在高雄市○○
    區○○街7 巷4 號之2 三樓住處，販售價格新台幣 (下同)5
    00元之海洛因予劉志寬 (施用毒品部分另案處理)當 場施用
    ，嗣於同日17時15分許，為警在上址查獲，並扣得第一級毒
    品海洛因共計1.1 公克、注射針筒3 支、行動電話ＳＩＭ卡
    2 張、吸管勺1 支、行動電話2 支等物。經高雄市政府警察
    局鹽埕分局移送，，因認丙○○涉犯毒品危害防制條例第4
    條第1 項之販賣第一級毒品罪嫌云云。
二、按犯罪事實應依證據認定之，無證據不得認定犯罪事實；不
    能證明被告犯罪者，應諭知無罪之判決，刑事訴訟法第154
    條第2 項、第301 條第1 項前段分別定有明文。而事實之認
    定，應憑證據，如未能發現相當證據，或證據不足以證明，
    自不能以推測或擬制之方法，以為裁判基礎，最高法院40年
    台上字第86號判例意旨足資參照。又依刑事訴訟法第161 條
    第1 項之規定：檢察官就被告犯罪事實，應負舉證責任，並
    指出證明之方法。因此，檢察官對於起訴之犯罪事實，應負
    提出證據及說服之實質舉證責任。倘其所提出之證據，不足
    為被告有罪之積極證明，或其指出證明之方法，無從說服法
    院以形成被告有罪之心證，基於無罪推定之原則，自應為被
    告無罪判決之諭知，亦有最高法院92年台上字第128 號判例
    要旨足參。且刑事訴訟上證明之資料，無論其為直接證據或
    間接證據，均須達於通常一般人均不致於有所懷疑，而得確
    信其為真實之程度，始得據為有罪之認定，若其關於被告是
    否犯罪之證明未能達此程度，而有合理性懷疑之存在，致使
    無從形成有罪之確信，根據「罪證有疑，利於被告」之證據
    法則，即不得遽為不利被告之認定，此觀諸最高法院76年台
    上字第4986號判例意旨亦甚明顯。
三、本件公訴人認被告涉有前開販賣第一級毒品罪嫌，係以被告
    坦承扣押之毒品係其向綽號志仔、順仔之男子購買多次；證
    人劉志寬於警詢中之證言；法務部調查局鑑定通知書1 紙；
    扣案電話號碼0000000000號行動電話1 支，暨其94年4 月15
    日來自0000000000號簡訊內容資為論據。
四、訊據上訴人即被告丙○○對於扣案海洛因為其所有固直承不
    諱，然否認有何販賣第一級毒品海洛因犯行，辯稱：被告並
    未販賣海洛因予劉志寬，劉志寬於警詢中所言不實，係遭警
    方恐嚇才如此說的云云。
五、經查：
  (一)就證據能力方面：
    1.按刑事訴訟法第159 條之2 規定，被告以外之人於檢察事
      務官、司法警察官或司法警察調查中所為之陳述，與審判
      中不符時，其先前之陳述具有較可信之特別情況，且為證
      明犯罪事實存否所必要者，得為證據。申言之，被告以外
      之人於檢察事務官、司法警察官或司法警察調查中所為之
      陳述，如無較可信之特別情況，依上開規定，即無證據能
      力。查證人劉志寬於警詢所為之陳述，核與其於審判中所
      述不符，且無較可信之特別情況，詳如下述，其警詢中所
      為之陳述並無證據能力。
    2.按被告以外之人於偵查中向檢察官所為陳述，除顯有不可
      信之情況者外，得為證據，刑事訴訟法第159 條之1 第2
      項定有明文。偵查中對被告以外之人所為之偵查筆錄，或
      被告以外之人向檢察官所提之書面陳述，性質上均屬傳聞
      證據。惟現階段刑事訴訟法規定檢察官代表國家偵查犯罪
      、實施公訴，依法其有訊問被告、證人及鑑定人之權，證
      人、鑑定人且須具結，而實務運作時，檢察官偵查中向被
      告以外之人所取得之陳述，原則上均能遵守法律規定，不
      致違法取供，其可信度極高。職是，被告以外之人前於偵
      查中已具結而為證述，除反對該項供述得具有證據能力之
      一方，已釋明「顯有不可信之情況」之理由外，不宜即遽
      指該證人於偵查中之陳述不具證據能力。證人劉志寬於94
      年12月22日在台灣高雄地方法院檢察署以證人身分具結後
      之陳述，被告及辯護人均未曾提及檢察官在偵查時有不法
      取供之情形，且未釋明上開供述有顯不可信之情況，依前
      述說明，渠等於偵查中之證言自具有證據能力。
    3.按「被告以外之人於審判外之陳述，雖不符刑事訴訟法第
      159 條之1 至第159 條之4 等4 條之規定（即傳聞法則例
      外得為證據之情形），而經當事人於審判程序同意作為證
      據，法院審酌該言詞陳述或書面陳述作成時之情況，認為
      適當者，亦得為證據。」；「當事人、代理人或辯護人於
      法院調查證據時，知有第159 條第1 項不得為證據之情形
      ，而未於言詞辯論終結前聲明異議者，視為有前項之同意
      。」，刑事訴訟法第159 條之5 定有明文。查本件關於證
      人等之陳述，除上開證人劉志寬於警詢及檢察官偵查中所
      為之陳述外，其餘關於自願搜索同意書、扣押證明筆錄、
      扣押物品目錄表、扣押物品收據、逮捕通知書、法務部調
      查局鑑定通知書等物證及書證，於本院調查證據時，當事
      人檢察官及被告、辯護人均未於言詞辯論終結前聲明異議
      ，本院審酌證人之陳述以及物證、書證作成時之情況，認
      為適當，依上開規定，均得為證據。
  (二)實體方面：
    1.證人劉志寬於警詢中雖證稱：「（你找丙○○所為何事？
      ）是去找丙○○購買海洛因毒品供我注射。」，「（你今
      日於何時向丙○○購買多少海洛因注射？）是於上午10時
      30分許向丙○○購得500 元之海洛因供己注射。」等語（
      見14097 號偵查卷第32頁），但證人劉志寬於檢察官偵查
      中即改結證稱：「我是去那裡睡覺，我是約中午12點多過
      去。」，「當天警詢筆錄是警察恐嚇我要照實講，否則要
      讓我很難看。」，「我是在別的地方施用海洛因的」云云
      ，繼於原審審理中證稱：「在被告住處沒有施用海洛因」
      ，「沒有與被告間關於海洛因方面之接觸」等情（見原審
      卷第172 頁），即於檢察官偵查及原審審理中均具結證稱
      ：並未向被告購買海洛因，亦未在被告住處施用毒品海洛
      因，已翻異警詢中之陳述。
    2.證人即當場查獲之警員乙○○於本院審理中證稱：「（在
      94年6 月17日17時10分在高雄市○○區○○街7 巷2 號查
      獲本件毒品案件，你有前去嗎？）我在場，全程參與。」
      ，「（現場查獲什麼東西？）現場查獲2 包海洛因毒品。
      在丙○○房間查獲1 包，另外1 包是在樓下停放機車的地
      上查獲的。」，「（劉志寬有無說注射毒品的東西把丟掉
      ？）因為在現場沒有查到劉志寬施用毒品的工具，問他，
      他說注射過他就拿到樓下水溝讓它流走，過程中我們沒有
      去查證有無被流走。」，「（當時查獲被告身上有無查獲
      500 元？）沒有，應該他身上沒有錢，如果有錢會扣押。
      」等語（見本院96年1 月25日審判筆錄），即未查獲任何
      劉志寬當場施用第一級毒品海洛因之注射器具，亦未查獲
      任何交易價金。按如果被告當日確有賣海洛因500 元給證
      人劉志寬，斯時被告丙○○尚未離開現場，豈有未查獲賣
      得之價金500 元之理？又證人劉志寬若甫到被告住處購買
      海洛因注射完畢，衡情應是注射後即在該處休息或即離去
      ，不可能有高度警覺性預慮嗣後有警方會前來查緝，而先
      將注射器具拿到1 樓排水溝丟棄後，再上樓休息以迄為警
      查獲時為止（按劉志寬如有警覺性，其於將注射器具拿到
      1 樓排水溝丟棄後，應會一走了之，以防被警查獲）。則
      劉志寬既未被查獲施用第一級毒品器具，自無從證明其有
      當場施用之事實，自更不能證明被告確有販賣第一級毒品
      海洛因於劉志寬，是其於警詢中所為陳述之真實性即有可
      疑。另本件扣案之2 包毒品海洛因並非在證人劉志寬身上
      起獲，亦非證人所有，此為證人劉志寬自始供述在卷，亦
      無從證明上開被查獲之2 包毒品係被告販賣於證人劉志寬
      之物。
    3.證人劉志寬於警詢中之陳述，經原審勘驗警詢錄音帶結果
      ，證人就毒品來源綽號「土牛」之人明確陳述是「購買」
      ，就被告部份則陳述「去那裡找他要ㄅㄨㄚˋ（台語發音
      ）」，並否認「ㄅㄨㄚˋ」即是購買之意，按台語所講「
      ㄅㄨㄚˋ」之意係國語「撥」、「調」之意，顯然證人劉
      志寬於警詢中之陳述係指要求被告割愛、分撥轉讓之意，
      乃警詢竟然記載為：「購買」，顯與被告之陳述不符。綜
      上，證人劉志寬於警詢中之陳述，並無較其於審判中所述
      有可信之特別情況，其於警詢中所為之陳述自不足為被告
      有罪認定之依據。
    4.自被告處扣得之海洛因2 包，以及上開2 包海洛因，經法
      務部調查局鑑定結果，確係第一級毒品海洛因，有法務部
      調查局鑑定通知書1 紙附卷可證，但查被告被扣得之海洛
      因2 包，其重量僅0.73公克，且未被查獲有何分裝秤量等
      販賣工具，且被告亦確有施用毒品前科，此有被告之前案
      紀錄表1 份可稽，是扣案之少量海洛因僅能證明被告有施
      用之事實，尚不足為被告有販賣毒品之意圖或事實，亦不
      能僅憑被告持有上開2 包海洛因，即推論被告係基於販賣
      之意圖而販入。
    5.扣案電話號碼0000000000號行動電話1 支，暨其94年4 月
      15日來自0000000000號簡訊內容，僅能證明被告所使用之
      0000000000號曾與0000000000號連絡，而該簡詢內容，檢
      察官既未指明有何相關之事證足以證明被告販賣毒品於何
      人，亦無相關之簡訊內容以供本院參考，且依被告之警詢
      筆錄所述，該簡訊內容，亦僅有被告與該販賣之人關於毒
      品品質問題之聯絡紀錄，亦不足以證明被告有何販賣毒品
      之犯行。
    6.被告坦承扣押之毒品係其向綽號志仔、順仔之男子購買多
      次，僅能證明其有施用第一級毒品，但不能因此即證明被
      告有營利之意圖，意圖販賣而向綽號志仔、順仔之男子販
      入之第一級毒品。
    7.公訴意旨雖又認被告基於意圖販賣第一級毒品海洛因營利
      之概括犯意，於94年4 月間，在不詳處所，連續多次販售
      數量不詳之海洛因予姓名年籍不詳，手機門號為00000000
      00號之使用人，然此為被告所否認，辯稱被告不會使用簡
      訊功能，不知道0000000000號行動電話由何人持有使用，
      不知道簡訊內容的意思等語，經查：扣案0000000000號行
      動電話固有94年4 月15日接收自0000000000號行動電話，
      內容為「德哥，不好意思，麻煩你速回電，我要# 處理#
      呀，麻煩你囉。」之簡訊1 則。然0000000000號行動電話
      雖係由楊家茹申請，然實際使用人為何，公訴人並未積極
      提出證據，該人是否確向被告購買毒品，尚屬有疑，況且
      ，觀之該則簡訊，內容並未提及疑似毒品交易之語句，此
      部分實難遽採為不利被告之認定。
    8.綜上所述，本件檢察官所舉之證據，均無法採為認定被告
      犯罪之證據；此外，本院復查無其他積極證據足資證明被
      告有何販賣第一級毒品犯行，被告被訴犯罪，尚屬不能證
      明。
六、原審未察，遽為被告丙○○有罪之判決，尚有未洽。被告上
    訴意旨，執此聲明上訴，指摘原判決不當，為有理由，自應
    由本院將原判決撤銷改判，並為被告無罪之判決。
據上論結，應依刑事訴訟法第369條第1項前段、第364條、第301
第1項，判決如主文。
本案經檢察官張金塗到庭執行職務。
中　　華　　民　　國　　96　　年　　2 　　月　　1 　　日
                  刑事第五庭    審判長法  官  曾永宗
                                      法  官  王伯文
                                      法  官  任森銓
以上正本證明與原本無異。
檢察官如不服本判決，應於判決送達後10日內向本院提出上訴狀
，其未敘述理由者並應於提出上訴狀後10日內向本院補提理由書
（應附繕本）。
中　　華　　民　　國　　96　　年　　2 　　月　　1 　　日
　　　　　　　　　　　　　　　　　　　書記官  廖素珍
